【裁判字號】    92,上易,922
【裁判日期】    920902
【裁判案由】    妨害公務
【裁判全文】
臺灣高等法院臺中分院刑事判決                  九十二年度上易字第九二二號
    上  訴  人
    即  被  告  丙○○
    選任辯護人  周瑞鎧
右上訴人因妨害公務案件，不服臺灣彰化地方法院九十一年度易字第一二一○號中華
民國九十一年十二月三十一日第一審判決（起訴案號：臺灣彰化地方法院檢察署九十
一年度偵字第五二二三號），提起上訴，本院判決如左：
    主      文
原判決撤銷。
丙○○於公務員依法執行職務時，當場侮辱，處拘役壹拾伍日，如易科罰金，以參佰
元折算壹日；又對於公務員依法執行職務時，施強暴，處拘役貳拾伍日，如易科罰金
，以參佰元折算壹日；應執行拘役參拾日，如易科罰金，以參佰元折算壹日。
    事      實
一、丙○○於民國 (下同 )九十一年八月二日二十三時三十分許，偕其友人丁○○、
    楊采燕前往位於彰化縣彰化市○○路○段三一○號為乙○○所開設之「義方商店
    」飲用生啤酒，欲結帳時因不滿乙○○服務態度，乃起身問乙○○：「我有沒有
    欠你錢？」，乙○○答：「你沒有欠我錢，請你出去」，語罷，丙○○心有未甘
    即出手拉乙○○衣襟，並將方才用餐之餐桌翻倒，致該桌上為乙○○所有之杯、
    盤等物掉落破碎不堪使用（毀損部分未據告訴），俟乙○○見狀乃報警前來處理
    ，經彰化縣警察局彰化分局民生路派出所警員吳宗修接獲報案即前往處理，發現
    丙○○滿身酒味，加以丙○○又至鄰近商家騷擾，拍打停放路邊車輛，警員吳宗
    修為防止其多生事端及保護其安全，乃以警車將丙○○帶往彰化縣警察局彰化分
    局民生路派出所，欲讓丙○○休息後再行返家，詎抵達該派出所後，當該所警員
    吳宗修正訊問乙○○，及乙○○之胞弟許世宗陳述有關事情發生之經過，而依法
    執行職務時，丙○○竟基於侮辱依法執行職務公務員之故意，當場以「幹你娘」
    等不堪入耳之詞句辱罵吳宗修，並另行起意，於吳宗修製作訊問筆錄依法執行職
    務時，以腳踹踢該派出所內之辦公桌施強暴，致該辦公桌凹陷 (未據告訴 )並影
    響吳宗修訊問筆錄之製作。
二、案經彰化縣警察局彰化分局報請臺灣彰化地方法院檢察署檢察官偵查起訴。
    理      由
一、訊據被告矢口否認犯罪，辯稱：伊因為店家的服務態度不好，在店內他們有三個
    人動手圍毆伊，伊的襯衫都被撕破，後來到警局的時候，伊因為被打情緒不滿，
    是在發洩伊的情緒，而且當時伊有喝酒，已達心神喪失之程度，失去平時之正常
    判斷能力，無妨害公務之故意，並未指著吳宗修罵，且伊僅係單純的踢辦公桌發
    生噪音，並未對公務員施強暴云云，惟查被告於警訊時坦承有口出三字經，及以
    腳踢辦公桌之行為，於原審時亦坦承有罵警員及以腳踢派出所的辦公桌，核與證
    人即警員吳宗修於原審之證述及證人乙○○、許世宗於警訊中證述相符，並有證
    人吳宗修所書之職務報告及照片三張、被告酒精測試單一紙在卷暨證人吳宗修所
    提出被告於警局錄影帶一捲扣案可資佐證，而經原審法院當庭勘驗，被告確於證
    人吳宗修依法執行職務訊問證人乙○○筆錄之過程中，不斷對證人吳宗修咆哮，
    且以腳踢證人吳宗修前方之辦公桌，經本院當庭播放證人吳宗修所提出翻錄之錄
    影帶勘驗：被告腳一直踢向桌子，嘴巴也一直在動，證人吳宗修於原審及本院調
    查中證稱：伊會被踢桌子的聲音嚇到，伊桌子有稍微晃動一下，伊有停頓一下，
    後來繼續製作筆錄等語，顯見被告踢辨公桌之行為確已影響證人吳宗修職務之執
    行，雖證人丁○○於本院調查時證述：當天伊有全程在場，丙○○事實上沒有踢
    桌子以及罵三字經，當時他的手被反銬，他想要喝水，上廁所沒有人理他，他才
    用腳踢桌子，伊沒有聽到他罵三字經，然其證述與證人吳宗修於本院調查時證述
    ：沒有丁○○講的情形，丙○○未向伊反應要喝水上廁所，當時他已經酒醉了，
    到派出所的時候，丙○○還有自殘的動作，用手去撞擊桌角，手也有受傷，當時
    我們跟他說些什麼，他可能都聽不進去，在製作乙○○筆錄的時候，丙○○抬頭
    起來一直罵三字經，當時另外一個警員在裡面，他也是在伊製作乙○○筆錄的時
    候踢桌子，伊的桌子有稍微晃動一下，伊有停頓一下，後來繼續製作筆錄不符，
    亦與證人乙○○、許世宗警訊證述及錄影帶履勘結果暨被告上開警訊、原審時所
    述不符，尚難據為有利被告之認定，另證人吳宗修於本院調查時雖證述：被告罵
    三字經，有可能是情緒反應，也有可能是對著員警罵的，看他自己的心證等語，
    然此與其所書之職務報告及原審中所述不符，參以被告以三字經辱罵及以腳踢辦
    公桌時現場僅證人吳宗修在製作筆錄，被告辱罵對象顯係證人吳宗修，其有妨害
    公務之故意至為炯然，亦難以證人吳宗修上開證述據為有利被告之認定，次查證
    人吳宗修證述：錄影的實際時間和錄影帶上顯示的時間差了三十分鐘，錄影機的
    時間快了三十分鐘，所以被告踢桌子的時間大約是在清晨零時四十六分左右，經
    本院依被告於九十一年八月三日清晨四時二十分測得之酒精值Ｏ．六七mg/l函詢
    法務部法醫研究所該日清晨零時三十分、一時至二時、二時至三時間之酒精值各
    多少，據法務部法醫研究所以九十二年七月十日法醫毒字第Ｚ○○○○○○○○○號函覆換算呼氣酒精濃度各約Ｏ．八六至一．Ｏ六mg/l、Ｏ．八Ｏ至一．Ｏ二
    mg/l、Ｏ．七五至Ｏ．九二mg/l，本院再函詢台中榮民總醫院上開呼氣酒精濃度
    之精神狀況，據台中榮民總醫院以九十二年八月十三日中榮急字第Ｚ○○○○○○○○○號函覆呼氣Ｏ．二五至Ｏ．五mg/l症狀興奮，呼氣Ｏ．五至一．五mg/l
    症狀混亂，呼氣一．五至二．Ｏmg/l症狀呆滯、恍惚，有各該函在卷可參，被告
    於為上開犯行時已達精神耗弱之程度未達心神喪失之程度當堪認定，綜上所述，
    本件事證明確，被告所辯顯係脫卸之詞，不足採信，其犯行應堪認定。
二、按刑法第一百三十五條第一項之罪，以對於公務員依法執行職務時施強暴脅迫為
    要件，此之所謂施強暴，不以對於公務員之身體直接實施暴力為限，凡以公務員
    為目標，而對物或對他人施暴力，其結果影響及於公務員之執行職務者，亦屬之
    （最高法院八十四年度台非字第三三三號判決要旨參照），核被告丙○○所為，
    係犯刑法第一百四十條第一項之當場侮辱公務員罪及第一百三十五條第一項之對
    於執行職務公務員施以強暴罪，被告行為時係精神耗弱，依法減輕其刑，所犯上
    開二罪，犯意各別，行為互殊，罪名互異，應予分論併罰，原審予以論罪科刑，
    固非無見，惟查原審未審酌被告行為時係精神耗弱之情況，未依法酌減其刑，尚
    有未洽，被告上訴否認犯罪雖無理由，然原審判決既有如上未當之處應由本院將
    其撤銷改判，爰審酌被告之智識程度、品行、因酒後精神耗耗弱情緒失控，始有
    此踰矩行為，所生之損害及犯後已表悔悟，態度尚佳等一切情狀，各量處如主文
    所示之刑，並定其應執行刑，及諭知易科罰金之折算標準。
三、據上論斷，應依刑事訴訟法第三百六十九條第一項前段、第三百六十四條、第二
    百九十九條第一項前段、刑法第一百三十五條第一項、第一百四十條第一項、第
    十九條第二項、第五十一條第六款、第四十一條第一項前段、罰金罰鍰提高標準
    條例第一條前段、第二條，判決如主文。
本案經檢察官甲○○到庭執行職務。
中      華      民      國      九十二  年      九      月      二      日
                                臺灣高等法院臺中分院刑事第九庭
                                      審判長法  官  陳  筱  珮
                                            法  官  吳  重  政
                                            法  官  康  應  龍
右正本證明與原本無異。
不得上訴。
                                            書記官  黃  薰  慧
中      華      民      國      九十二  年      九      月      四      日
                                                                        Ａ


司法院資訊處製作；財團法人民間司法改革基金會備份。
